【裁判字號】    97,抗,463
【裁判日期】    971120
【裁判案由】    返還擔保金
【裁判全文】
臺灣高等法院臺中分院民事裁定           97年度抗字第463號
    抗  告  人  臺灣銀行股份有限公司
    法定代理人  丙○○
    訴訟代理人  甲○○
    相  對  人  中實業股份有限公司
    法定代理人  乙○○
上列當事人間請求返還擔保金事件，抗告人對於民國97年08月29
日臺灣彰化地方法院97年度聲字第572 號裁定，提起抗告，本院
裁定如下：
    主  文
原裁定廢棄，發回臺灣彰化地方法院。
    理  由
一、本件抗告人與相對人間請求返還擔保金事件，原法院認相對
    人之聲請符合民事訴訟法第104 條規定，准許相對人之聲請
    。抗告人不服原法院所為准許返還擔保金之裁定提起抗告，
    其抗告意旨略以：本件相對人依原法院96年度聲字第299 號
    民事裁定提供60萬元為擔保金，以原法院96年度存字第1589
    號辦理提存，嗣相對人以該本案訴訟已終結，並定20日以上
    期間催告抗告人行使權利，抗告人於97年8月1日收受相對人
    之催告信函後，已於20日內之97年08月19日就因停止執行受
    有損害內行使權利，而向臺灣臺中地方法院提起民事訴訟，
    請求損害賠償，並未逾相對人催告抗告人行使權利期間，有
    起訴狀影本可證。且此損害賠償事件蒙台中地方法院以97年
    度訴字第2098號案件受理，並訂於97年09月25日言詞辯論。
    另抗告人於97年9月5日亦接獲台中地方法院寄達相對人就前
    開損害賠償事件所提出之「民事答辯狀、爭點整理暨聲請調
    查證據狀」繕本，即相對人對抗告人之請求甚為明瞭。抗告
    人業在相對人催告行使權利期間內，就所受損害向台中地方
    法院對其訴請損害賠償，且由台中地方法院以97年度訴字第
    2098號受理在卷，此有起訴狀及出庭通知為憑，非謂抗告人
    未於催告期間內行使權利，故相對人稱抗告人經通知行使權
    利未行使乙節，實與事實不符，爰請求廢棄原裁定，駁回相
    對人之聲請，以維權益等語。
二、按訴訟終結後，供擔保人證明已定20日以上之期間，催告受
    擔保利益人行使權利而未行使，或法院依供擔保人之聲請，
    通知受擔保利益人於一定期間內行使權利，並向法院為行使
    權利之證明而未證明者，法院應依供擔保人之聲請，以裁定
    命返還提存物，民事訴訟法第104 條第l項第3款定有明文。
    此項規定依同法第106 條規定，於其他依法令供訴訟上之擔
    保者準用之。又所謂「應供擔保之原因消滅」，係指因釋明
    定暫時狀態處分之原因而供之擔保，係供擔保債務人因假處
    分所應受之損害，故必待無損害發生，或債權人本案勝訴確
    定，或就所生之損害已經賠償時，始得謂應供擔保之原因消
    滅。
三、本件兩造間聲請停止執行事件，相對人遵原審法院96年度聲
    字第299 號民事裁定提供60萬元為擔保金，並以原法院96年
    度存字第1589號辦理提存，嗣該事件本案訴訟已終結，相對
    人即發函定20日以上期間催告受擔保利益人即抗告人行使權
    利，而抗告人以其係於97年8月1日收受相對人之催告信函，
    並於97年08月19日就其因停止執行受有損害，向臺灣臺中地
    方法院提起民事訴訟請求損害賠償，並未逾相對人催告抗告
    人行使權利之20日期間，且本件並非由法院依供擔保人之聲
    請，通知受擔保利益人於一定期間內行使權利，故抗告人並
    無向法院為行使權利之證明問題，資為抗辯。查抗告人所辯
    上情，果真屬實時，揆諸前開說明，原裁定准許相對人之聲
    請，即有未洽。是本件應由本院將原裁定廢棄，發回原法院
    就近調閱相關卷證查明，更為妥適之處理。爰裁定如主文所
    示。
中    華    民    國    97    年    11    月    20    日
                  民事第五庭    審判長法  官  林陳松
                                      法  官  王重吉
                                      法  官  古金男
以上正本係照原本作成。
不得再抗告。
                                      書記官  詹錫朋
中    華    民    國    97    年    11    月    20    日
                                                      Ａ


司法院資訊處製作；財團法人民間司法改革基金會備份。
